【裁判字號】    98,財管,45
【裁判日期】    980630
【裁判案由】    選任遺產管理人
【裁判全文】
臺灣臺南地方法院家事裁定              98年度財管字第45號
聲  請  人  甲○○
上聲請人聲請為被繼承人乙○○選任遺產管理人事件，本院裁定
如下：
    主      文
選任財政部國有財產局臺灣南區辦事處臺南分處為被繼承人乙○
○之遺產管理人。
准對被繼承人乙○○之債權人、受遺贈人及大陸地區以外之繼承
人為公示催告。聲請人應於本裁定送達後二十日內將本公示催告
登載公報、新聞紙或其他相類之傳播工具一日。
被繼承人乙○○之大陸地區以外之繼承人，應自本公示催告最後
登載新聞紙之日起一年二月內承認繼承，上述期間屆滿無繼承人
承認繼承時，其遺產於清償債權，並交付遺贈物後如有賸餘，即
歸屬國庫。
被繼承人乙○○之債權人及受遺贈人，應自本公示催告最後登載
新聞紙之日起一年二月內，報明債權及為願受遺贈與否之聲明，
如不於上述期間內為報明或聲明者，僅得就賸餘遺產行使其權利
。
聲請程序費用新臺幣壹仟元由被繼承人乙○○之遺產負擔。
    理      由
一、按繼承開始時，繼承人之有無不明者，由親屬會議於一個月
    內選定遺產管理人，並將繼承開始及選定遺產管理人之事由
    ，向法院報明。無親屬會議或親屬會議未於民法第1177條所
    定期限內選定遺產管理人者，利害關係人或檢察官，得聲請
    法院選任遺產管理人，並由法院為公示催告。民法第1177條
    、第1178條第2項定有明文。
二、本件聲請意旨略以：被繼承人乙○○原姓名為林俊福，出生
    於民國51年6月2日，嗣於52年4月19日被謝清好、謝郭玉枝
    收養，改從養父姓。乙○○因未婚、無子女，養父母早亡，
    無其他養兄弟姐妹，且養祖父母、養外祖父母亦皆逝世，孑
    然一身又疾病纏身，乃於96年11月18日立下遺囑，內容表示
    原親生二哥林俊卿將其次男即聲請人甲○○過為其名下義子
    ，託聲請人為遺囑執行人，並表示將其所有坐落台南縣七股
    鄉○○○段310之15、310之18地號土地，以及其上建物，門
    牌號碼：台南縣七股鄉竹橋村2鄰14號鐵皮屋由聲請人單獨
    繼承，因聲請人與被繼承人無擬制親子關係，聲請人無繼承
    權，遺囑所稱由聲請人單獨繼承之，應屬誤解，但乙○○將
    遺產遺贈予聲請人之意思甚明，聲請人為本件之利害關係人
    概無疑義。另就聲請人所知，乙○○已無法定繼承人存在，
    為無人承認之繼承，依民法第1177條規定，原須由乙○○之
    養家親屬召開親屬會議選定遺產管理人，但目前所知乙○○
    養家親屬僅餘郭田及郭謝秀戀夫婦二人，無法組成親屬會議
    ，因此，聲請人不得不依民法第1178條第2項規定，以利害
    關係人身分聲請鈞院選定遺產管理人，並請依民法第1178
    條第l項規定為公示催告程序，俾便將來完成乙○○遺囑上
    所為遺贈之手續等語。
三、經查：聲請人主張被繼承人乙○○之繼承人已死亡而查無其
    他繼承人之事實，業據提出繼承系統表1件、戶籍謄本6份為
    憑，堪信為實在。次查聲請人經乙○○指定為伊遺囑執行人
    之事實，業據聲請人提出遺囑影本1件為證，是其以利害關
    係人身分聲請選任被繼承人之遺產管理人，自屬合法，應予
    准許，先此敘明。
四、按公示催告期限屆滿，無繼承人承認繼承時，其遺產於清償
    債權，並交付遺贈物後，如有剩餘，歸屬國庫；又按非公用
    國有財產以財政部國有財產局為管理機關，民法第1185條、
    國有財產法第12條分別定有明文。查本件被繼承人之繼承人
    均已死亡，且查無其他繼承人，而被繼承人之遺產，倘無人
    承認繼承時，於清償債權，交付遺贈物後，將歸屬國庫，故
    由國有財產局擔任被繼承人之遺產管理人，尚無不妥。據此
    ，為使遺產之處置順利進行，並考量遺產管理之專業性與公
    平性，本院認選任財政部國有財產局臺灣南區辦事處臺南分
    處為被繼承人之遺產管理人，應屬妥適。爰選人財政部國有
    財產局臺灣南區辦事處臺南分處為遺產管理人，並依聲請人
    之聲請為公示催告程序。
五、依非訟事件法第157條裁定如主文。
中    華    民    國    98    年    6     月    30    日
                家事法庭    法  官  林富郎
上為正本係照原本作成。
如不服本裁定，應於裁定送達後10日內向本院提出抗告狀（附具
繕本），並應繳納抗告費新台幣1000元。
中    華    民    國    98    年    6     月    30    日
                            書記官  劉毓如


司法院資訊處製作；財團法人民間司法改革基金會備份。
